【裁判字號】    89,易,3658
【裁判日期】    900117
【裁判案由】    偽造文書等
【裁判全文】
臺灣臺中地方法院刑事判決                        八十九年度易字第三六五八號
    公  訴  人  臺灣臺中地方法院檢察署檢察官
    被      告  甲○○
右列被告因偽造文書等案件，經檢察官聲請簡易判決處刑（八十九年度偵字第九六四
九號），本院臺中簡易庭認不得以簡易判決處刑，簽移由普通庭依通常程序審理（八
十九年度中簡字第一二六０號），本院判決如左：
    主  文
甲○○意圖為自己不法之所有，而侵占離本人所持有之物，處罰金肆仟元，如易服勞
役，以佰元折算壹日；又變造臺灣嘉義監獄服務證，足以生損害於公眾及他人，累
犯，處有期徒刑肆月，如易科罰金，以佰元折算壹日。扣案乙○○所有臺灣嘉義監
獄服務證壹枚上所換貼之「甲○○」照片壹幀沒收。
    事  實
一、甲○○前曾有竊盜及貪污治罪條例等前科，後於八十九年三月十四日，再因贓物
    案件，經臺灣高等法院臺中分院判處有期徒刑六月確定，並於八十九年五月四日
    易科罰金執行完畢，猶不知警惕，於民國八十九年五月三十日傍晚，在臺中市○
    ○路與昌平路口處，發現路面上遺有乙○○所有之臺灣嘉義監獄服務證一枚（該
    服務證係乙○○前於八十九年五月二十五日晚間，置於其所有車號ＵＱ－八五八
    ０號自小客車內，連同該自小客車及駕照、行照、信用卡、現金新臺幣十九萬元
    、警棍及服務證等物，一同遭不詳姓名之人所竊走），係他人行竊後棄置於該處
    之離本人所持有之物，竟萌為自己不法所有之意圖，將該枚臺灣嘉義監獄服務證
    予以侵占入己，據為己有。後甲○○於翌日（即三十一日）下午二時許，在南投
    縣中寮鄉○○路一六一號住處，僅因一時好玩以供向友人炫耀，竟另基於變造臺
    灣嘉義監獄服務證之犯意，將上開乙○○所有臺灣嘉義監獄服務證換貼「甲○○
    」自己照片一幀之方式，變造該服務證，足生損害於乙○○及臺灣嘉義監獄對人
    員管理之正確性。嗣於八十九年六月二日下午二時許，在臺中市○○路○段七十
    一巷六十五弄二十二號十一樓，為警查獲，並扣得已換貼「甲○○」相片之變造
    乙○○所有之臺灣嘉義監獄服務證一枚。
二、案經臺中縣警察局豐原分局移送臺灣臺中地方法院檢察署檢察官偵查起訴。
    理  由
一、右揭事實，業據被告甲○○於本院審理時坦承不諱，並有已換貼「甲○○」相片
    之變造乙○○所有之臺灣嘉義監獄服務證一枚扣案可稽，而該服務證一枚，原係
    屬乙○○所有，前於八十九年五月二十五日晚間失竊，此亦經證人即被害人乙○
    ○於本院訊問時到庭證述明確（詳見本院八十九年十一月二十七日訊問筆錄），
    足見該枚服務證確係屬離本人所持有之物無誤，且被告於拾獲該枚服務證後，竟
    未報告警署，反留置於身上攜回家中，益見其有為自己不法所有之意圖甚明，本
    件事證明確，被告犯行洵堪認定。
二、按刑法第五十五條後段所定犯一罪而其方法或結果之行為犯他罪名者，稱為牽連
    犯，所謂方法行為係對目的行為而言，結果行為係對原因行為而言，牽連犯之成
    立，除須有二個以上故意行為，且各別觸犯不同之罪名外，該二個以上之行為應
    有方法或結果關係始可。本件被告既坦承其剛撿到時並沒有變造的意思，是拿回
    家後，為了好玩，才臨時起意換貼自己的照片等情（詳見本院九十年一月三日審
    判筆錄），是以被告侵占離本人所持有之物及變造服務證二罪部分並無何方法或
    結果關係，則被告變造服務證部分應係另行起意無誤。又按刑法第三百三十七條
    所謂「離本人所持有之物」，係指物之離其持有，非出於本人之意思者而言（最
    高法院五十年度台上字第二０三一號判例參照），故除遺失物、漂流物外，凡非
    基於持有人之意思，一時脫離其本人所持有之物均屬「離本人所持有之物」。是
    以乙○○之服務證既係遭不詳姓名之人所竊取，已如前述，而屬離其本人所持有
    之物，並非其遺失物，故被告拾獲乙○○之服務證並據為己有，核係犯刑法第三
    百三十七條之侵占離本人所持有之物罪，公訴人認係犯同條侵占遺失物罪，尚有
    未洽；另被告變造臺灣嘉義監獄服務證之行為，係犯刑法第二百十二條之變造特
    種文書罪。又被告所犯上開二罪之間，犯意各別行為互殊，應予分論併罰（公訴
    人認被告所犯上開二罪，有牽連犯關係，尚有誤會）。末查被告前曾於八十九年
    三月十四日，因贓物案件，經臺灣高等法院臺中分院判處有期徒刑六月確定，並
    於八十九年五月四日易科罰金執行完畢，有臺灣臺中地方法院檢察署刑案資料查
    註紀錄表及臺灣高等法院被告全國前案紀錄表各一份附卷可稽，被告前受有期徒
    刑執行完畢，於五年以內再犯本件有期徒刑以上之罪（不包括法定刑為罰金刑之
    侵占離本人所持有之物罪），為累犯，應依刑法第四十七條規定加重其刑。爰審
    酌被告之平日素行、犯罪之動機、目的均僅為圖一時之私利、手段、所生危害及
    犯後坦承犯行態度尚屬良好等一切情狀，分別量處如主文所示之刑，並各諭知易
    科罰金及易服勞役之折算標準，以示懲儆。
三、扣案之變造乙○○所有臺灣嘉義監獄服務證壹枚上所換貼之「甲○○」照片一幀
    部分，係被告所有供犯罪所用之物，業經被告陳明在卷，爰依刑法第三十八條第
    一項第二款規定宣告沒收。
據上論斷，應依刑事訴訟法第四百五十二條、第二百九十九條第一項前段，刑法第三
百三十七條、第二百十二條、第四十七條、第四十一條第一項前段、第四十二條第二
項、第三十八條第一項第二款，罰金罰鍰提高標準條例第一條前段、第二條，判決如
主文。
本案經檢察官林蓉蓉到庭執行職務。
中      華      民      國      九十      年      一      月    十七    日
                                    臺灣臺中地方法院刑事第四庭
                                        法  官  許  旭  聖
右正本證明與原本無異。
如不服本判決，應於送達後十日內向本院提出上訴狀（須附繕本），上訴於臺灣高等
法院臺中分院。
                                        書記官
中      華      民      國      九十      年      一      月    十九    日
附錄本案所犯法條全文：
中華民國刑法第二百十二條（偽造變造特種文書罪）：
偽造、變造護照、旅券、免許證、特許證及關於品行、能力、服務或其他相類之證書
、介紹書，足以生損害於公眾或他人者，處一年以下有期徒刑、拘役或三百元以下罰
金。
中華民國刑法第三百三十七條（侵占遺失物罪）：
意圖為自己或第三人不法之所有，而侵占遺失物、漂流物或其他離本人所持有之物者
，處五百元以下罰金（罰金數額已提高為十倍）。


司法院資訊處製作；財團法人民間司法改革基金會備份。
